臺灣雲林地方法院刑事判決　　　　　　　　　　　　　九十二年度訴字第五六六號
　　公　訴　人　臺灣雲林地方法院檢察署檢察官
　　被　　　告　戊○○
　　選任辯護人　鍾竹簧律師
右列被告因違反毒品危害防制條例案件案件，經檢察官提起公訴（九十一年度偵字第
四九一二號），本院判決如左：
    主  文
戊○○無罪。
    理  由
一、公訴意旨略以：戊○○有多次違反毒品危害防制條例案件之前科，猶不知檢束行
    為，復染上施用海洛因之毒癮，因無正當職業收入，又有購毒費用之需，明知海
    洛因係第一級毒品，竟意圖販賣以應支出，而於民國九十一年十一月二十一日前
    之某日，至彰化縣田中火車站前第五元素遊藝場，向綽號「春生」真實姓名年籍
    不詳之成年男子，以新台幣（下同）六萬元，購買二二公克海洛因，買回後與不
    明之白粉攪拌，以分裝器裝入夾鏈袋內，準備伺機販售，部分供己施用，嗣於九
    十一年十一月二十一日十七時許，在雲林縣虎尾鎮○○路二四三號九樓，為警查
    獲，並扣得已分裝之海洛因一三包，淨重二六．四八公克、攪拌器一台、夾鏈袋
    （大型二包共九九個、中型二包共一００個、小型七包共五０五個《起訴書誤載
    為大型一八個、中型九三個、小型八八個》）；及供己施用之安非他命五包（毛
    重三五．六公克）、大麻一包毛重（０．三公克）、安非他命吸食器一組、塑膠
    鏟管四支、注射針筒一支、吸管二支（起訴書漏載塑膠鏟管四支；另注射針筒三
    支、塑膠軟管一條為乙○○所有），因認被告涉犯毒品危害防制條例第四條第一
    項之販賣第一級毒品海洛因罪嫌云云。
二、按犯罪事實應依證據認定之，無證據不得認定犯罪事實；不能證明被告犯罪者，
    應諭知無罪之判決，刑事訴訟法第一百五十四條第二項、第三百零一條第一項定
    有明文。次按刑事訴訟法第一百六十一條已於九十一年二月八日修正公布，其第
    一項規定：檢察官就被告犯罪事實，應負舉證責任，並指出證明之方法。因此，
    檢察官對於起訴之犯罪事實，應負提出證據及說服之實質舉證責任。倘其所提出
    之證據，不足為被告有罪之積極證明，或其指出證明之方法，無從說服法院以形
    成被告有罪之心證，基於無罪推定之原則，自應為被告無罪判決之諭知（最高法
    院九十二年台上字第一二八號判例要旨參照）。
三、本件公訴意旨認被告戊○○涉有販賣第一級毒品海洛因之罪嫌，無非係以：(一)被
    告於警詢中之自白；(二)證人乙○○於本院之證詞；(三)證人林嘉宏偵查中之證詞；
    (四)收受扣押物品清單一份；(五)法務部調查局九十二年一月十五日調科壹字第一六
    ０００一九００號鑑定通知書一份；(六)台灣雲林地方法院檢察署刑案資料查註紀
    錄表一份為據。
四、訊據被告戊○○固坦承：(一)被告已有四次施用毒品之前科紀錄，且在九十一年十
    一月二十二日為警查獲前，有連續施用第一、二級毒品之行為。(二)九十一年十一
    月二十一日之前某日，確有到彰化縣田中火車站前第五元素遊藝場，向綽號「春
    生」真實姓名年籍不詳之成年男子，以六萬元購買二二公克之海洛因。(三)九十一
    年十一月二十一日十七時許，在雲林縣虎尾鎮○○路二四三號九樓為警查獲，並
    當場扣得已分裝之海洛因一三包（淨重二六．四八公克）、攪拌器一台、夾鏈袋
    （大型二包共九九個、中型二包共一００個、小型七包共五０五個）；及供己施
    用之安非他命五包（毛重三五．六公克）、大麻一包（毛重０．三公克）、安非
    他命吸食器一組、塑膠鏟管四支、注射針筒一支、吸管二支。而被告坦承之上開
    事實，有台灣地方法院檢察署刑案資料查註紀錄表一份、收受扣押物品清單一份
    、法務部調查局九十二年一月十五日調科壹字第一六０００一九００號鑑定通知
    書一份在卷可稽（見偵卷第五頁至第八頁、第二０頁至第二五頁、第三八頁），
    且被告於上開時、地為警查獲時，確有施用第一、二級毒品之行為，亦經台灣彰
    化地方法院九十一年度易字第四三四號、本院九十二年度訴字第三五八號判決有
    罪確定在案，此有上開判決書及台灣高等法院被告全國前案紀錄表各一份在卷可
    參（見本院卷第三０頁至第三四頁、第一０五頁、第一０六頁、第一一０頁），
    堪認屬實。惟被告堅決否認有販賣第一級毒品海洛因之行為，辯稱：扣案之海洛
    因是買回來供自己吸食使用等語。故本件爭執之要點為：
  (一)被告有無正當職業？有無經濟來源？
  (二)被告是否以營利為目的而販入海洛因？
五、經查：
  (一)爭點一：被告有無正當職業？有無經濟來源？
    證人乙○○即被告同居女友固於本院證述：大概與被告在雲林縣虎尾鎮○○路二
    四三號九樓同住一、二個月，期間被告沒有工作，他的錢是以前存的等語（見本
    院卷第八七頁、第八八頁背面），證人乙○○為被告女友，對被告生活起居當知
    之甚詳，其證詞堪以採信，足徵被告於被查獲前雖至少一個月以上無正當職業，
    但可能尚有存款以供生活起居之用，並非絕對無經濟能力。
  (二)爭點二：被告是否以營利為目的而販入海洛因？
  1.本件被告於九十一年十一月二十二日八時五十五分之警詢筆錄，是否具有證據能
    力？
  (1)按刑事訴訟法第一百條之二準用同法第一百條之一第一項之規定，司法警察（官
    ）詢問犯罪嫌疑人，除有急迫情況且經記明筆錄者外，應全程連續錄音；必要時
    ，並應全程連續錄影。考其立法目的，在於建立詢問筆錄之公信力，並擔保詢問
    程序之合法正當；亦即在於擔保犯罪嫌疑人對於詢問之陳述係出於自由意思及筆
    錄所載內容與其陳述相符。故司法警察（官）詢問犯罪嫌疑人如違背上開規定，
    其所取得之供述筆錄，究竟有無證據能力，原應審酌司法警察（官）違背該法定
    程序之主觀意圖、客觀情節、侵害犯罪嫌疑人權益之輕重、對犯罪嫌疑人在訴訟
    上防禦不利益之程度，以及該犯罪所生之危害，暨禁止使用該證據對於抑制違法
    蒐證之效果，及司法警察（官）如依法定程序有無發現該證據之必然性等情形，
    本於人權保障與社會安全之均衡維護精神，依比例原則，具體認定之（最高法院
    九十二年台上字第六一一九號判決要旨參照）。
  (2)本件犯罪事實，檢察官雖舉被告於九十一年十一月二十二日警詢筆錄中之自白為
    據（見警卷第一頁、第二頁），但被告否認該供述筆錄之真實性，供稱：筆錄中
    記載我要販賣的那一段是警察自己寫的，我並沒有說那一段等語。經本院當庭勘
    驗警詢錄音帶之內容，發現除人別訊問、權利告知、職業、接受訊問原因及為警
    查獲時、地之內容，與九十一年十一月二十二日八時五十五分警詢筆錄內容相符
    外，其餘警詢筆錄內容均未錄音，且錄音內容顯示訊畢時間為九十一年十一月二
    十二日八時五十分，亦與上開筆錄記載訊問時間係自九十一年十一月二十二日八
    時五十五分迄同日九時三十分相左，此有本院勘驗筆錄一份在卷可稽（見本院卷
    第六八頁），又經本院傳訊製作筆錄之警員丁○○到庭證述：被告的警詢筆錄是
    我邊問邊打字製作的，因為被告當時通緝被抓到，還有通緝的筆錄，本院勘驗筆
    錄內容應該是通緝的筆錄，本件有另外錄音，但當時可能因為機器的問題，而沒
    有錄成功等語（見本院卷第八五頁背面、第八六頁），足徵本件被告警詢筆錄內
    容完全未錄音，且依上開勘驗結果，可知證人丁○○於被告之通緝筆錄製作完畢
    後五分鐘，隨即製作本件警詢筆錄，何以錄音設備於短短五分鐘內發生故障，容
    有疑問。況證人丁○○在詢問被告時，亦無任何急迫之情況發生，致無法全程錄
    音，是該詢問程序違反上開詢問被告應全程連續錄音之規定，則該警詢筆錄所載
    ：「我用六萬元買回毛重二二公克海洛因，買回時已分裝成四‧一公克三包及二
    ‧二公克四包，我打算四‧一公克賣給別人一萬二千元，二‧二公克賣給別人六
    千元，剩餘的我自己吸用，我沒有從中圖利，但我還沒有賣出，就被查獲。」等
    語（見警卷第一頁背面），是否真實顯然欠缺可信性之擔保。又本件被告涉犯毒
    品危害防制條例第十條第一項之罪，法定刑為死刑或無期徒刑，係屬重罪。此外
    ，復無其他積極證據可資佐證上開警詢筆錄之真實性，故本院綜合審酌上情，認
    該違背法定程序取得之警詢筆錄不具有證據能力，依據刑事訴訟法第一百五十五
    條第二項規定，無證據能力，不得作為判斷之依據，應予敘明。
  2.又證人丙○○即西螺分局警員於偵查中證述：一根含有海洛因０‧三公克或０‧
    四公克之香菸需要五百元，攪拌器是用來加入糖與海洛因及一些代替物稀釋海洛
    因等語（見偵卷第三三頁、第三四頁），惟海洛因之價格本會隨市場供需狀況而
    產生變動，且攪拌器之用途具有多樣性，非必然用以稀釋海洛因，是證人丙○○
    之上開證詞應係個人辦案實際經驗推測之詞，亦非得直接推論被告係以營利為目
    的而購入本件查扣海洛因之結果。
  3.另本件固扣得大型夾鏈袋二包共九九個、中型夾鏈袋二包共一００個、小型夾鏈
    袋七包共五０五個，已如前述，惟夾鏈袋之用途諸多，且證人乙○○於本院證述
    ：九十一年十一月二十一日被查獲時，尿液有海洛因及安非他命反應等語（見本
    院卷第八八頁正面），足徵當時被告、乙○○二人皆有施用第一、二級毒品，亦
    有使用夾鏈袋之可能，況夾鏈袋每包之包裝有固定數量，而被告考量大量購買可
    獲得折扣及使用之便利性等因素，購買較多之夾鏈袋，仍具有可能性，故自不得
    以扣得夾鏈袋數量較多，即遽此推論被告係以營利為目的而販入海洛因，使用夾
    鏈袋分裝後伺機出售。
  4.且本件扣案之海洛因淨重僅二六‧四八公克，參以被告、證人乙○○於為警查獲
    前皆有施用第一級毒品之行為，已如前述，而證人乙○○於本院證述：海洛因二
    二公克是被告去買的，我與被告各出一半，一人三萬元，那時候東西很貴，但是
    如果一次買多的話，會比較便宜等語（見本院卷第八九頁正面）。故該二人共同
    購買數量稍多之海洛因以供吸食，亦有可能，是被告辯稱：扣案之海洛因是買回
    來供自己吸食使用等語，堪以採信。
六、綜上所述，檢察官對於起訴被告販賣第一級毒品之犯罪事實，所提出之上開證據
    ，不足為被告有罪之積極證明，無從說服本院以形成被告有罪之心證，依前揭法
    條規定及判例要旨，自應為被告無罪之諭知。
據上論斷，應依刑事訴訟法第三百零一條第一項，判決如主文。
本案經檢察官甲○○到庭執行職務。
中      華      民      國      九十三      年      二    月  二十四    日
                                        臺灣雲林地方法院刑事第三庭
                                            判長法  官  劉  國  賓
                                                法  官  廖  國  勝
                                                法  官  蘇  錦  秀
右正本證明與原本無異。
如不服本判決，應於判決送達後十日內，向本院提出上訴狀。（須附繕本）
                                                書記官  曾  家  祥
中      華      民      國      九十三      年      二    月  二十四    日
